【裁判字號】    89,再易,5
【裁判日期】    890530
【裁判案由】    聲請再審
【裁判全文】
臺灣新竹地方法院民事判決  八十九年度再易字第五號
    再審原告    乙○○
                              .
    再審被告    新竹農田水利會  設新竹市○○路三號
    法定代理人  甲○○        .
右當事人間請求聲請再審事件，再審原告對於中華民國八十九年三月九日本院八十八
年度簡上字第一二０號確定判決提起再審之訴，本院判決如左：
    主      文
再審之訴駁回。
再審訴訟費用由再審原告負擔。
    事      實
甲、再審原告方面：
一、聲明：求為判決：(一)本院八十八年度簡上字第一二０號確定判決廢棄。(二)確認再
    審原告所有坐落新竹縣竹北市○道段第六九三、六八四地號土地與再審被告所有
    坐落同段第六四七、六六三地號土地之界址，為原審判決所附附圖所示１、２、
    ３、４、５、６、７、８各點間之連接點。(三)再審及前程序第一、二審訴訟費用
    由再審被告負擔。
二、陳述：除與原判決記載相同者，茲引用之外，補稱：
    （一）查再審被告所有國道段六四七、六六三地號土地（下稱系爭Ａ土地）之地
    籍調查指界，第一次（民國八十一年十二月十一日）係因再審被告不能指界，另
    行定期參照舊地籍圖協助指界，第二次（八十二年三月二十六日）係因已由前台
    灣省地政處土地測量局專業之地籍調查員協助指界，並於調查表上批註，同意協
    助指界結果，且經再審被告確認蓋章，依據參照土地法第四十六條之一至第四十
    六之三及執行要點第五點等規定，本件土地所有權人業已同意該協助指界之結果
    ，而完成調查程序。又參照兩造之地籍調查表及地籍調查界址標示補正處理記載
    表，均無記載指界不一致之情形，且調查結果確有記載一致之界址在水溝內，實
    地無法設立界標字樣。故兩造就系爭鑑界部分已達一致。
    （二）系爭Ａ、Ｂ土地之相關位置五十年來均未變動，且新竹縣政府八十七年三
    月二十七日八七府地測字第三０三三五號函亦記載，土地重測結果與地籍調查表
    所載界址Ｒ１─Ｓ１不符，亦即重測結果與實地不符。
    （三）本件再審原告所有之新竹縣竹北市○○段泉州厝小七─九、七─三二地號
    （下稱系爭Ｂ土地），本於八十二年重測變更土地標示為國道段六八四、六九三
    地號，且面積亦有減少，後經再審原告提出訴願，經前台灣省政府訴願決定書撤
    銷原處分，該決定書事實欄即記載「經本府地政處土地測量員於八十二年二月二
    十日參照舊地籍圖協助指界，並經訴願人於地籍調查界址標示補正處理記載認章
    完成調查程序：：：。」等情，再予核對上開八十二年二月二十日調查表所為之
    記載，雙方顯就系爭土地達成一致之指界。又重測除需參照舊地籍圖外，仍需依
    據其他可靠資料所示之坵塊形狀及關係位置以為考量，斷不可僅以舊地籍圖加以
    繪套。
    （四）綜上所陳，原審判決多有不公之處，且漏查八十二年二月二十日之地籍調
    查標示補正處理記載表內擬依補正結果測量之記載，以致與實情有所出入，爰依
    民事訴訟法第四百九十六條第一項第十三款規定，提起再審之訴。
三、證據：除援用第一審所提證據外，補提前台灣省訴願決定書、八十二年重測結果
    通知書、地籍調查表等影本為證。
乙、再審被告方面：
一、聲明：求為判決，如主文所示。
二、陳述：除與原判決記載相同者，茲引用之外，補稱：
    （一）再審原告以原審漏查八十二年二月二十日之地籍調查表標示補正處理載表
    ，據以提起再審之訴，惟該證物業於第一審即予提出，尚非所謂發現之證物，非
    為再審之理由。
    （二）又上開證物亦經原審法院認定並於原審判決理由所有交待，是上開證物非
    僅以於事實審終結前提出，且經原審法院斟酌，尚非屬「發現未斟酌或得使用之
    證物」。從而，再審原告所提之再審聲請實屬無據。
丙、本院依職權調閱本院竹北簡易庭第一八九號及本院八十八年簡上字第一二０號民
    事卷。
     理      由
一、按再審之訴顯無理由，得不經言詞辯論，以判決駁回之，民事訴訟法第五百零二
    條第二項定有明文。
二、按按當事人發見未經斟酌之證物或得使用該證物者，得提起再審之訴。但以如經
    斟酌可受較有利益之裁判者為限，同法第四百九十六條第一項第十三款定有明文
    。再按所謂發見未經斟酌之證物或得使用該證物者，係指在前訴訟程序事實審之
    言詞辯論終結前已存在之證物，因當事人不知有此，致未經斟酌，現始知者而言
    。（參三十二年上字第一二四七號判例）。是本件首應審究者為再審原告所提之
    有關前台灣省政府地政處土地測量局就系爭Ｂ土地於八十二年二月二十日所為之
    地籍調查界址標示補正處理記載表是否符合上開所言之證物。經查：
    （一）上開證物業經再審原告於第一審提出，且經原第一審法院依職權向新竹縣
    竹北地政事務所函詢之情，有該記載表附於原第一審卷第二十八、七十三頁可參
    。且再審原告復就此引為上訴主要理由（參原審卷第八、十頁、一０七、一０八
    頁），業經原審確定判決於理由四中予以審斷「本件依前台灣省政府地政處土地
    測量局以八八地測二字第六三八三號函檢送之前開四筆土地之地籍調查表所示，
    系爭土地於八十二年間因為實施重測而由地政機關進行地籍調查時，：：：是上
    訴人（即再審原告）指稱當時係已到場並為一致之指界，均係位於該水溝內之情
    ，已與事實不符：：」等情，復有該確定判決在卷可參。是上開證物既經原審原
    告提出，揆諸首揭說明，顯與非因當事人不知有此而「未提出」，致未斟酌等要
    件不符。故再審原告以上開證物為據具以主張原確定判決有民事訴訟法第四百九
    十六條第一項第十三款之再審事由云云，自非實在，為無可取，應予駁回。
三、又綜觀原審卷證及判決，該原審確定判決於斷定系爭Ａ、Ｂ土地界址時，業已逐
    一考慮土地法第四十六條之二第一項所規定事項。換言之，有關鄰地之界址、鑑
    測技術之週延性、舊地籍圖之參照等其他相關資料，均已業經原審法院審酌認定
    ，故再審原告空言原審判決逕將舊地籍圖直接套繪云云，亦非可採，附此敘明。
四、綜上所述，再審原告所為之再審理由，與民事訴訟法第四百九十六條第一項第十
    三款規定之要件並不相符，其主張顯無理由，揆諸前揭規定，爰不經言詞辯論，
    逕以判決駁回之。
據上論結，本件再審之訴為無理由，依民事訴訟法第五百零二條第二項、第七十八條
，判決如主文。
中      華      民      國    八十九    年      五      月    三十    日
                                      臺灣新竹地方法院民事第一法庭
~B審判長法  官
~B      法  官
~B      法  官
右正本證明與原本無異
如對本判決上訴，須於判決送達後二十日內向本院提出上訴狀，同時表明上訴理由；如已於本判決宣示後
送達前提起上訴者，應於判決送達後十日內補具上訴理由（均須按他造當事人之人數附繕本）。
中      華      民      國    八十九    年      五      月    二十四    日
~B      法院書記官  洪木志


司法院資訊處製作；財團法人民間司法改革基金會備份。
